【裁判字號】    92,簡,109
【裁判日期】    920613
【裁判案由】    綜合所得稅
【裁判全文】
高雄高等行政法院簡易判決                          九十二年度簡字第一０九號
    原      告  甲○○
    被      告  財政部高雄市國稅局
    代  表  人  鄭宗典  局長
右當事人間因綜合所得稅事件，原告不服財政部中華民國九十二年一月二十四日台財
訴字第０九二一三五０八三四號訴願決定，提起行政訴訟。本院判決如左：
    主  文
原告之訴駁回。
訴訟費用由原告負擔。
    事實及理由
一、原告辦理民國（下同）八十三年度綜合所得稅結算申報，一般扣除額採列舉方式
    申列扣除新台幣（下同）一四四、二二八元，被告原核定准予扣除六九、五八四
    元，嗣經財政部賦稅署查獲其漏報其配偶乙○○及其扶養親屬許惠淇、許家豪取
    自統健實業股份有限公司（下稱統健公司）之執行業務所得及其他所得等計一、
    一一八、八六二元，被告乃依法核定漏稅額一八八、二九０元，並按所漏稅額處
    ０‧五倍之罰鍰計九四、一００元（計至百元止）。原告不服，就一般扣除額及
    罰鍰申經復查結果，一般扣除額部分獲准追認四八、二七四元，其餘則未獲變更
    ，原告猶未甘服，乃就罰鍰部分提起訴願，經遭決定駁回，遂提起本件行政訴訟
    。
二、原告起訴主張略謂：（一）原告之配偶申請設立高健實業有限公司（下稱高健公
    司），經營統健公司之直銷業務，於八十三年至八十五年間開立一百三十七張發
    票，銷售額八、三四０、六七二元，稅額四一七、０三八元，該筆收入經被告認
    定不符，分別併入個人綜合所得稅開徵，並處以０‧五倍罰鍰，實屬重複課稅；
    （二）同案並有祥業實業有限公司及統領實業有限公司所提訴願案業經高雄市稅
    捐處依訴願法規定自行撤銷重新核退，可資為證云云，請求撤銷訴願決定、復查
    決定及原處分。而被告則答辯略以：（一）所得稅法第一百十條第一項規定：「
    納稅義務人已依本法規定辦理結算申報，但對依本法規定應申報課稅之所得額有
    漏報或短報情事者，處所漏稅額兩倍以下罰鍰。」，原告之配偶乙○○及其扶養
    親屬許惠淇、許家豪，為直銷商統健公司之個人參加人，八十三年度統健公司給
    付乙○○佣金九七四、五七一元、業績獎金二二二、三三五元，許惠淇業績獎金
    二三、三一二元，許家豪業績獎金九三、五五九元，原告之配偶及其扶養親屬本
    年度既領有佣金及業績獎金，依所得稅法第二條第一項規定，自應併課原告綜合
    所得稅，其中佣金收入核屬所得稅法規定之執行業務所得，因原告未依法設帳，
    被告乃依八十三年度一般經紀人費用標準減除百分之二十之必要費用，核定執行
    業務所得七七九、六五六元，業績獎金三三九、二０六元則全數核課為其他所得
    ，並以原告辦理本年度綜合所得稅結算申報，漏報上開執行業務所得及其他所得
    計一、一一八、八六二元，核有違反所得稅法第七十一條第一項規定，乃依法核
    定漏稅額一八八、二九０元，並按所漏稅額裁處０‧五倍之罰鍰九四、一００元
    （計至百元止），揆諸首揭規定，並無違誤；（二）至原告主張高健公司之銷貨
    收入經被告認定不符，併入個人綜合所得稅開徵並處以０‧五倍罰鍰，實屬重複
    課稅乙節，查統健公司給付原告等一０九名多層次傳銷事業個人參加人，未依規
    定開立彼等個人參加人之所得扣免繳憑單，卻由原告之配偶乙○○設立之高健公
    司等營利事業開立統一發票供統健公司列報佣金費用，業經統健公司於八十六年
    十一月十七日說明承諾，且經統健公司補辦扣繳及申報扣繳憑單在案，又依統健
    公司提供之領取佣金明細表及領取業績獎金明細表所載領取人，均為原告之配偶
    乙○○及其扶養親屬許惠淇、許家豪，並非高健公司，依所得稅法第二條第一項
    規定，自應課徵綜合所得稅，原告主張重複課稅，顯係誤解；（三）又祥業實業
    有限公司及統領實業有限公司之訴願案，經高雄市稅捐稽徵處自行撤銷乙節，查
    該二案係因營業稅事件所提訴願案，與本案無涉等語，資為抗辯。
三、按「個人之綜合所得總額，以其全年左列各類所得合併計算之：．．．第二類：
    執行業務所得：凡執行業務者之業務或演技收入，減除業務所房租或折舊、業務
    上使用器材設備之折舊及修理費，或收取代價提供顧客使用之藥品、材料等之成
    本、業務上雇用人員之薪資、執行業務之旅費及其他直接必要費用後之餘額為所
    得額。‧‧‧第九類：其他所得：不屬於上列各類之所得，以其收入額減除成本
    及必要費用後之餘額為所得額。．．．。」「納稅義務人之配偶，及合於第十七
    條規定得申報減除扶養親屬免稅額之受扶養親屬，有前條各類所得者，應由納稅
    義務人合併報繳。」分別為行為時所得稅法第十四條第一項第二類、第九類及第
    十五條第一項所明定。次按「．．．  二、多層次傳銷事業參加人所得課稅有關
    規定如次：（一）‧‧‧（二）個人參加人如無固定營業場所，可免辦理營業登
    記，並免徵營業稅及營利事業所得稅，惟應依法課徵個人綜合所得稅。（三）個
    人參加人部分：１、個人參加人銷售商品或提供勞務予消費者，所賺取之零售利
    潤，除經查明參加人提供之憑證屬實者，可核實認定外，稽徵機關得依參加人之
    進貨資料按建議價格（參加價格）計算銷售額，如查無上述價格，則參考參加人
    進貨商品類別，依當年度各該營利事業同業利潤標準之零售毛利率核算之銷售價
    格計算銷售額，再依一時貿易盈餘之純益率百分之六核計個人營利所得予以歸戶
    課稅。２、個人參加人因下層直銷商向傳銷事業進貨或購進商品累積積分額（或
    金額）達一定標準，而自該事業取得之業績獎金或各種補助費，係屬佣金收入，
    得依所得稅法第十四條第一項第二類規定，減除直接必要費用後之餘額為所得額
    。納稅義務人如未依法辦理結算申報，或未依法記帳及保存憑證，或未能提供證
    明所得額之帳簿文據者，可適用本部核定各該年度經紀人費用率計算其必要費用
    。３、個人參加人因直接向傳銷事業進貨或購進商品累積積分額（或金額）達一
    定標準，而自該事業取得之業積獎金或各種補助費，核屬所得稅法第十四條第一
    項第九類規定之其他所得。．．．。」復為財政部八十三年三月三十日台財稅第
    八三一五八七二三七號函釋在案，該函釋與所得稅法規定並無不合，得予援用。
    又「納稅義務人已依本法規定辦理結算申報，但對依本法規定應申報課稅之所得
    額有漏報或短報情事者，處以所漏稅額兩倍以下之罰鍰。」行為時所得稅法第一
    百十條第一項亦定有明文，合先敘明。
四、經查，本件原告之配偶乙○○及其扶養親屬許惠淇、許家豪係統健公司個人直銷
    會員，八十三年度原告之配偶乙○○自統健公司取得佣金九七四、五七一元、業
    績獎金二二二、三三五元，許惠淇自統健公司取得業績獎金二三、三一二元，許
    家豪自統健公司取得業績獎金九三、五五九元，統健公司未依規定辦理扣繳，而
    取得高健公司開立之發票列報進項並扣抵銷項稅額，其違法扣繳義務之行為業經
    統健公司說明，此有財政部八十六年十二月十日台財稅第八六一九九五六六六號
    函及其附件統健公司八十六年十一月十七日說明書、領取統健公司其他所得及佣
    金明細表附原處分卷可稽，洵堪認定。原告之配偶及其扶養親屬本年度既領有佣
    金及業績獎金，被告乃按首揭規定，依八十三年度一般經紀人費用標準減除百分
    之二十之必要費用，核定原告配偶乙○○執行業務所得七七九、六五六元，其他
    所得（即業績獎金）三三九、二０六元，原告扶養親屬許惠淇其他所得（即業績
    獎金）二三、三一二元，許家豪其他所得（即業績獎金）九三、五五九元；又原
    告漏未申報前開執行業務所得及其他所得計一、一一八、八六二元，被告乃依法
    核定漏稅額一八八、二九０元，並按所漏稅額裁處０‧五倍之罰鍰九四、一００
    元，揆諸首揭規定，並無不合。惟原告不服提起本件訴訟，其理由無非以：原告
    之配偶乙○○申請設立高健公司，經營統健公司之直銷業務，於八十三年至八十
    五年間開立一百三十七張發票，銷售額八、三四０、六七二元，稅額四一七、０
    三八元，該筆收入經被告認定不符，分別併入個人綜合所得稅開徵，並處以０‧
    五倍罰鍰，實屬重複課稅，又同案並有祥業實業有限公司及統領實業有限公司所
    提訴願案業經高雄市稅捐處依訴願法規定自行撤銷，重新核退云云，而予爭執。
    爰就該爭點分述如下：
（一）經查，依統健公司負責人林蒼生於前開說明書記載：「本公司八十三年度部分
      直銷參加人佣金給付作業，在對稅法了解不夠完整透澈情況下，致會計作業有
      瑕疵．．．二、就取得非實際交易對象之憑證去抵銷項稅額金額五七、一一八
      、七七五元（未含稅）．．．三、就未依法取得憑證部分，本公司對部分直銷
      商之給付佣金匯款取有銀行匯款明細表證明，可代替收據為憑證，其中匯款證
      明不符部分金額二九、五七四、七七七元（未含稅）．．．。」等語。又查，
      統健公司給付予乙○○、許惠淇及許家豪等人之佣金及業績獎金，係直接以渠
      等個人為單位，此觀前開領取統健公司其他所得及佣金明細表上之會員編號、
      會員姓名、身分證字號、地址皆係以乙○○、許惠淇及許家豪等人之個人名義
      為計算單位即明，是系爭佣金及其他所得（即業績獎金）之給付對象為個人而
      非高健公司，至為顯然。且公司係法人，與自然人分屬兩個不同之人格個體，
      倘統健公司確係給付系爭佣金及其他所得（即業績獎金）予下游直銷之高健公
      司，按理統健公司當無誤認佣金及業績獎金給付對象之可能，然前開明細表卻
      載明乙○○、許惠淇及許家豪等人為佣金及業績獎金之給付對象，參以前開統
      健公司負責人林蒼生之說明，足以得知系爭款項確係給付予乙○○、許惠淇及
      許家豪之個人而非高健公司無訛。原告之配偶乙○○及其扶養親屬許惠淇及許
      家豪既收受系爭佣金及業績獎金，而取得該筆所得，原告即應依首揭所得稅法
      第十五條第一項規定將其列入該年度個人綜合所得加以合併申報，原告既漏報
      該所得，被告發單補徵當年度綜合所得稅，揆諸首揭規定及函釋，並無違誤。
      至於，原告訴稱系爭所得業經高健公司申報納稅完畢，再對原告課與綜合所得
      稅，實有重複課稅云云，惟查即使高健公司確曾列報佣金收入並完納稅款，且
      所列報之佣金收入與本件係屬同一筆，而係重複課稅，然此亦僅係高健公司就
      系爭款項，是否得由主管機關依職權或依申請另案予以退稅之問題，尚難據以
      認原告得因而免除申報系爭所得並繳納該所得稅之義務。是原告雖另提示高雄
      市稅捐稽徵處左營分處九十一年二月八日高市稽左工字第０九一０００五五五
      八０號函及高雄市稅捐稽徵處鼓山分處九十一年九月九日高市稽鼓工字０九一
      ００二二四二八號函以實其說，惟觀其內容僅係因同案之祥業實業有限公司及
      統領實業有限公司溢繳營業稅，准予辦理核退之通知，揆諸前開說明，並不足
      以認被告之處分有何違誤之處。
（二）末按「納稅義務人已依本法規定辦理結算申報，但對依本法規定應申報課稅之
      所得額有漏報或短報情事者，處以所漏稅額兩倍以下之罰鍰。」為首揭行為時
      所得稅法第一百十條第一項所規定。又人民違反法律上之義務而應受行政罰之
      行為，法律無特別規定時，雖不以出於故意為必要，仍須以過失為其責任條件
      。但應受行政罰之行為，僅須違反禁止規定或作為義務，而不以發生損害或危
      險為其要件者，推定為有過失，於行為人不能舉證證明自己無過失時，即應受
      處罰，業經司法院釋字第二七五號解釋在案。原告於申報八十三度綜合所得稅
      時，漏報其配偶乙○○及其扶養親屬許惠淇、許家豪等取自統健公司之執行業
      務所得及其他所得等計一、一一八、八六二元，已違反申報之作為義務，且原
      告無法舉證證明自己無過失，被告乃依法核定漏稅額一八八、二九０元，並按
      所漏稅額處０‧五倍之罰鍰計九四、一００元（計至百元止），揆諸前開規定
      及司法院釋字第二七五號解釋，於法並無不合。再者，原告雖於八十七年三月
      十七日補申報系爭所得，惟其補報行為係在於財政部賦稅署於八十六年五月十
      九日進行調查日之後，尚不符稅捐稽徵法第四十八條之一自動補繳予以免罰之
      規定，併此敘明。
五、綜上所述，原告主張既無理由，被告乃依法核定漏稅額一八八、二九０元，並按
    所漏稅額處０‧五倍之罰鍰計九四、一００元（計至百元止），揆諸首揭規定，
    並無違誤，訴願決定予以維持，亦無不合。原告起訴意旨求為撤銷，為無理由，
    應予駁回。爰不經言詞辯論為之。又本件事證已明，兩造其餘攻擊防禦方法，並
    不影響本件判決基礎，尚無逐一論述之必要，附此說明。
據上論結，本件原告之訴為無理由，爰依行政訴訟法第二百三十三條第一項、第二百
三十六條、第一百九十五條第一項後段、第九十八條第三項前段，判決如主文。
中      華      民      國    九十二    年      六      月      十三    日
                              高雄高等行政法院第二庭
                                          法      官  蘇秋津
右為正本係照原本作成。
如不服本判決，應於送達後二十日內，向本院提出上訴狀並表明上訴理由，如於本判
決宣示後送達前提起上訴者，應於判決送達後二十日內補提上訴理由書（須按他造當
事人人數附繕本）。
提起上訴應預繳送達用雙掛號郵票七份（每份三十四元）。
中      華      民      國    九十二    年      六      月      十三    日
                                          法院書記官  陳嬿如
附註：
行政訴訟法第二百三十五條（第一項、第二項）：
對於適用簡易程序之裁判提起上訴或抗告，須經最高行政法院之許可。
前項許可，以訴訟事件所涉及之法律見解具有原則性者為限。


司法院資訊處製作；財團法人民間司法改革基金會備份。
